【裁判字號】    91,交自,11
【裁判日期】    920807
【裁判案由】    過失傷害
【裁判全文】
臺灣板橋地方法院刑事判決                          九十一年度交自字第一一號
    自  訴  人  甲○○
    被      告  乙○○
右列被告因過失傷害案件，經自訴人提起自訴及檢察官移
一五一一０號），本院判決如左：
    主  文
乙○○因過失傷害人，處拘役貳拾日，如易科罰金，以佰元折算壹日。
其餘被訴肇事逃逸部分不受理。
    事  實
一、乙○○於民國（下同）九十一年六月八日六時十七分許，駕駛車號九Ｑ─００八
    九號自用小客車，沿臺北縣土城市○○路由土城往三峽方向行駛，行經臺北縣土
    城市○○路○段一五八號前，本應注意汽車駕駛人駕駛時，應注意兩車併行之間
    隔，且依其智識能力及當時情形均無不能注意之情事，詎乙○○竟疏未注意，即
    行駛於車道線上，適有甲○○騎乘ＨＫＹ─二三六號機車沿臺北縣土城市○○路
    與乙○○所駕駛之前揭自用小客車同向行駛於前，亦疏未注意行駛於車道線上，
    乙○○所駕駛之前揭自用小客車欲超越甲○○所騎乘之前揭機車而併行時，乙○
    ○所駕駛前揭自用小客車右後視鏡擦撞甲○○所駕駛之前揭機車左側手把，甲○
    ○因而人車倒地，並受有左第二、三肋骨骨折、左膝左踝擦傷之傷害。
二、案經甲○○提起自訴。
    理  由
甲、有罪部分：
一、訊據被告乙○○固坦承於前揭時、地駕駛車號九Ｑ─００八九號自用小客車，擦
    撞甲○○同向在前所騎乘之ＨＫＹ─二三六號機車，並致甲○○人車倒地等情不
    諱，惟矢口否認有何過失傷害犯行，辯稱：係自訴人騎乘機車行駛在車道線上，
    伊之車子在行駛，伊不確定伊的車子是否壓在線上，伊沒有過失云云；惟查右揭
    事實，業據被告乙○○於偵查時坦承不諱，核與告訴人甲○○迭於警訊、偵查及
    本院調查時所指訴之情節相符，並有道路交通事故調查報告表一份、照片七幀附
    卷可憑（見偵查卷第二十七頁至第三十二頁），並有怡和醫院診斷證明書、亞東
    紀念醫院診斷證明書各一紙附於偵查卷可憑（見偵查卷第二十一頁至第二十二頁
    ），況被告於偵查時即已供承：當時自訴人在伊前方，伊車速比他快，剛好他偏
    左，伊的車子過去就勾到他，伊等是同向，那時是中央路有二線道，伊原在快車
    道上，對方在慢車道，他偏快車道，伊是剛好在線上，才會不小心勾到自訴人等
    語（見偵查卷第三十七頁背面），足認發生車禍當時，被告所駕駛之前揭自用小
    客車適行駛於車道線上，自訴人甲○○所騎乘之前揭機車亦行駛於車道線上，於
    被告所駕駛之前揭自用小客車欲超越自訴人所騎乘之前揭機車而併行時，致被告
    所駕駛前揭自用小客車右後視鏡擦撞甲○○所駕駛之前揭機車左側手把，應甚明
    確，被告翻異前供而辯稱：伊不確定伊之車子是否壓在線上云云，無非係事後避
    就之詞，不足採信。
二按汽車行駛時，駕駛人應注意車前狀況及兩車併行之間隔，並隨時採取必要之安
    全措施，道路交通安全規則第九十四條第三項定有明文。被告乙○○駕駛汽車行
    經上開路段，應注意上開規定，依其情形復無不能注意情事，乃竟均疏未注意，
    致肇本件車禍，自訴人因而受傷，被告之過失與自訴人所受傷害間，顯有相當因
    果關係甚明。至自訴人甲○○亦於案發時騎乘機車行駛於車道線上等情，固據自
    訴人於本院調查時陳明屬實（見本院九十二年三月十九日訊問筆錄），則自訴人
    亦疏於注意兩車併行之間隔，其對於結果之發生與有過失，惟仍無解於被告之過
    失責任，被告所辯無過失云云，要屬事後畏罪諉責之詞，不足採信。是本件事證
    明確，被告犯行洵堪認定，應予依法論處。
三、核被告乙○○所為，係犯刑法第二百八十四條第一項前段之過失傷害罪。爰審酌
    被告因一時疏失，致有本件犯行，自訴人於本件車禍亦與有過失，暨被告之過失
    程度、自訴人所受之傷害，及被告於犯後仍未與自訴人達成民事和解等一切情狀
    ，量處如主文所示之刑，並諭知易科罰金之折算標準，以示懲儆。
四、至移送併辦部分所指被告乙○○犯過失傷害罪部分，與前揭論罪部分，係屬同一
    案件，本院自得併予審理。
乙、不受理部分：
一、自訴意旨另以：被告乙○○於九十一年六月八日六時十七分許，駕駛車號九Ｑ─
    ００八九號自用小客車，沿臺北縣土城市○○路由土城往三峽方向行駛，行經臺
    北縣土城市○○路○段一五八號前，疏未注意保持兩車適當之間隔，致撞及自訴
    人甲○○騎乘ＨＫＹ─二三六號機車，使自訴人倒地受傷，被告竟未依法停車查
    看，反竟加速逃逸，棄自訴人之生命健康於不顧，因認被告涉有刑法第一百八十
    五之四條肇事逃逸罪云云。
二、按非告訴乃論之罪，同一案件經檢察官依刑事訴訟法第二百二十八條規定開始偵
    查者，不得再行自訴；又不得提起自訴而提起者，應諭知不受理之判決，此為同
    法第三百二十三條第一項前段、第三百三十四條所明定。
三、查本件自訴人自訴被告乙○○涉犯肇事逃逸犯罪事實部分，前業經自訴人於九十
    一年六月二十五日向臺灣板橋地方法院檢察署檢察官提出告訴，有刑事告訴狀附
    於偵查卷可稽（見九十一年度偵字第一五一一０號偵查卷第三頁至第九頁），應
    認檢察官已開始偵查，依上揭規定，本件自訴人就上開告訴被告涉犯肇事逃逸罪
    嫌部分，前既已提出告訴經檢察官開始偵查，就同一案件，依法即已不得再向法
    院提起自訴，其復於九十一年十一月十一日向本院提起追加自訴，於法即有未合
    ，爰依上述規定為不受理判決之諭知。
四、至移送併辦所指被告涉嫌肇事逃逸罪部分，應退回該部分之併辦，由檢察官另行
    依法處理。
據上論斷，應依刑事訴訟法第二百九十九條第一項前段、第三百三十四條，刑法第二
百八十四條第一項前段、第四十一條第一項前段，罰金罰鍰提高標準條例第一條前段
、第二條，判決如主文。
中      華      民      國    九十二    年      八      月七      日
                                      臺灣板橋地方法院刑事第六庭
                                          法  官  林海祥
右正本證明與原本無異。
如不服本判決，應於判決送達後十日內，向本院提出上訴狀。
                                          書記官  陳映孜
中      華      民      國    九十二    年      八      月      七      日
附錄本案論罪科刑主要法條：
中華民國刑法第二百八十四條
 (過失傷害罪)
因過失傷害人者，處六月以下有期徒刑、拘役或五百元以下罰金，致重傷
者，處一年以下有期徒刑、拘役或五百元以下罰金。
從事業務之人，因業務上之過失傷害人者，處一年以下有期徒刑、拘役或
一千元以下罰金，致重傷者，處三年以下有期徒刑、拘役或二千元以下罰
金。


司法院資訊處製作；財團法人民間司法改革基金會備份。
